臺灣臺中地方法院刑事判決　　　　　　 100年度訴字第1939號
公　訴　人　臺灣臺中地方法院檢察署檢察官
被　　　告　許哲維
上列被告因侵占等案件，經檢察官提起公訴（100 年度調偵字第
70號），本院因被告所犯非死刑、無期徒刑、最輕本刑為三年以
上有期徒刑之罪或高等法院管轄第一審案件，經被告就被訴事實
為有罪之陳述，裁定進行簡式審判程序，判決如下：
    主    文
許哲維犯業務侵占罪，共肆罪，各處有期徒刑陸月，如易科罰金
，均以新臺幣壹仟元折算壹日。又犯行使偽造私文書罪，處有期
徒刑伍月，如易科罰金，以新臺幣壹仟元折算壹日，山廣工業株
式會社YAMAHIRO有限公司出貨單簽收欄上偽造之「王」署押壹枚
沒收。應執行有期徒刑壹年陸月，如易科罰金，以新臺幣壹仟元
折算壹日，山廣工業株式會社YAMAHIRO有限公司出貨單簽收欄上
偽造之「王」署押壹枚沒收。
    犯罪事實及理由
一、犯罪事實：
  (一)許哲維自民國99年5月12日起至99年11月25日止，受僱於山
    廣工業有限公司（下稱山廣公司），擔任業務經理，負責向
    客戶收取貨款等業務。詎其竟意圖為自己不法之所有，基於
    侵占之犯意，分別為下列之犯行：
    1.於99年9月中旬某日，至山廣公司之客戶睿華科技有限公
      司（下稱睿華公司）所在地，向睿華公司收取貨款新臺幣
      （下同）20萬9300元後，竟將其業務上持有之上開款項，
      予以侵占入己，作為自己賭博使用之賭資，未將該款項歸
      還山廣公司。
    2.於99年10月中旬某日，至山廣公司之客戶睿華公司所在地
      ，向睿華公司收取貨款28萬3500元後，竟將其業務上持有
      之上開款項，予以侵占入己，作為自己賭博使用之賭資，
      未將該款項歸還山廣公司。
    3.於99年10月間某日，向山廣公司之客戶山善股份有限公司
      （下稱山善公司）收取貨款9萬4500元，竟將上開貨款予
      以侵占入己，作為自己賭博使用之賭資，未將該款項歸還
      山廣公司。
    4.於99年11月間某日，至山廣公司之客戶鐮鉦興業股份有限
      公司（下稱鐮鉦公司）所在地，向鐮鉦公司收取貨款24萬
      元，竟將上開貨款予以侵占入己，作為自己賭博使用之賭
      資，未將該款項歸還山廣公司。
  (二)又許哲維明知峰利精密機械有限公司（下稱峰利公司）並未
    向山廣公司訂購機械零件夾頭8個，竟意圖為自己不法之所
    有，基於詐欺及偽造文書之犯意，於99年9月15日，向山廣
    公司會計佯稱峰利公司向山廣公司訂購機械零件夾頭8個，
    總價金12萬4000元，致使山廣公司會計陷於錯誤，而將上開
    貨物交予許哲維，許哲維取得上開貨物後，在山廣公司出貨
    單簽收欄上偽造簽收人之簽名「王」（起訴書誤載為「玉」
    ），而偽造私文書，再將該偽造之私文書交還予山廣公司而
    行使之，足以生損害於山廣公司及峰利公司。其後，許維哲
    將上開機械零件夾頭8個變賣，換取現金以清償其個人債務
    。
  (三)案經山廣公司訴由臺灣臺中地方法院檢察署檢察官偵查起訴
    。
二、證據名稱﹕
  (一)被告許哲維之自白。
  (二)告訴人山廣公司之指訴。
  (三)證人施昭妤於偵訊之證述。
  (四)兆豐商銀全球金融網付款通知書列印資料。
  (五)睿華公司支付貨款之廠商支票領款簽收單。
  (六)鎌鉦公司支付貨款之廠商支票領款簽收單。
  (七)山廣工業株式會社YAMAHIRO有限公司訂單。
  (八)兆豐國際商業銀行太平分行帳號00000000000號金融帳戶之
    申請人資料及客戶存款資料明細表。
  (九)山廣工業株式會社YAMAHIRO有限公司出貨單。
三、論罪科刑﹕
  (一)核被告許哲維就犯罪事實(一)所為，均係犯刑法第336條第2項
    之業務侵占罪。就犯罪事實(二)所為，係犯刑法第216條、第
    210條之行使偽造私文書罪、同法第339條第1項之詐欺取財
    罪；其偽造署押係偽造私文書之部分行為，且偽造之低度行
    為應為行使之高度行為所吸收，不另論罪；又被告係為達向
    被害人詐欺取財之目的，始為偽造及行使私文書犯行，其犯
    罪目的單一，依一般社會通念，認應評價為一罪較符刑罰公
    平原則，如予數罪併罰，反有過度處罰之虞，是被告就犯罪
    事實(二)部分，係以一行為觸犯行使偽造私文書罪、詐欺取財
    罪之數罪名，為想像競合犯，應從一重之行使偽造私文書罪
    處斷。起訴書就此部分認應論以行使偽造私文書罪及詐欺取
    財罪二罪併罰，尚有未洽，附此敘明。又被告所犯上開4次
    業務侵占罪及1次行使偽造私文書罪，犯意各別，行為互殊
    ，應分論併罰。爰審酌被告係告訴人山廣公司之業務經理，
    負責向客戶收取貨款之業務，明知其向客戶收取之貨款，應
    繳回告訴人山廣公司，竟因需賭資賭博，而將其所收貨款侵
    占入己，侵害告訴人山廣公司之財產法益；復又為清償債務
    ，佯稱峰利公司向山廣公司訂購零件，並在山廣公司之出貨
    單上偽造簽收人之簽名，持以向告訴人山廣公司行使，致生
    損害於峰利公司及告訴人山廣公司；且被告上開所為，造成
    告訴人山廣公司合計高達95萬1300元之損失，被告所為實值
    非難；兼衡酌被告犯後坦承犯行，具有悔意，且被告前無犯
    罪前科，素行尚可，及被告與告訴人山廣公司已達成和解，
    有本院調解程序筆錄一紙在卷可稽等一切情狀，分別量處如
    主文所示之刑，及各諭知易科罰金之折算標準，並定其應執
    行刑。又被告所犯上開數罪併罰之5罪原均得易科罰金，所
    定應執行之刑雖逾6月，依刑法第41條第8項規定，仍得易科
    罰金。
  (二)另被告於山廣工業株式會社YAMAHIRO有限公司出貨單簽收欄
    上偽造之「王」署押1枚，應依刑法第219條之規定，不問屬
    於被告與否，沒收之。
四、應適用之法條﹕
  (一)刑事訴訟法第273條之1第1項、第299條第1項前段、第310條
    之2、第454條。
  (二)刑法第336條第2項、第216條、第210條、第339條第1項、第
    55條、第219條、第41條第1項前段、第8項、第51條第5款。
  (三)刑法施行法第1條之1。
本案經檢察官張良旭到庭執行職務。
中    華    民    國    100   年    9     月    30    日
                  刑事第十四庭  法  官  戴嘉慧
以上正本證明與原本無異。
如不服本判決應於收受判決後10日內向本院提出上訴書狀，並應
敘述具體理由；其未敘述上訴理由者，應於上訴期間屆滿後20日
內向本院補提理由書狀(均須按他造當事人之人數附繕本)「切勿
逕送上級法院」。
告訴人或被害人對於判決如有不服具備理由請求檢察官上訴者，
其上訴期間之計算係以檢察官收受判決正本之日期為準。
                                書記官  劉晴芬
中    華    民    國    100    年    9    月    30    日
【附錄本案論罪科刑法條】
《刑法第210條》
偽造、變造私文書，足以生損害於公眾或他人者，處5年以下有
期徒刑。
《刑法第216條》
行使第210條至第215條之文書者，依偽造、變造文書或登載不實
事項或使登載不實事項之規定處斷。
《刑法第336條第2項》
對於業務上所持有之物，犯前條第1項之罪者，處6月以上5年以
下有期徒刑，得併科3千元以下罰金。
《刑法第339條第1項》
意圖為自己或第三人不法之所有，以詐術使人將本人或第三人之
物交付者，處5年以下有期徒刑、拘役或科或併科1千元以下罰金
。